【裁判字號】    98,消債更,456
【裁判日期】    981118
【裁判案由】    更生事件
【裁判全文】
臺灣板橋地方法院民事裁定           98年度消債更字第456號
聲  請  人  甲○○
代  理  人  施淑貞律師
上列當事人因消費者債務清理事件聲請更生，本院裁定如下：
    主  文
聲請駁回。
聲請程序費用新台幣壹仟元由聲請人負擔。
    理  由
一、按消費者債務清理條例（下稱本條例）所稱消費者，係指五
    年內未從事營業活動或從事小規模營業活動之自然人。前項
    小規模營業指營業額平均每月新臺幣二十萬元以下者；此觀
    本條例第2條第1項、第2 項分別定有明文。是聲請依本條例
    所定程序清理其債務之債務人，以本條例第2 條所稱之消費
    者為限；本條例第2條第1項所稱之營業活動，係指反覆從事
    銷售貨物、提供勞務或其他相類行為，以獲取代價之社會活
    動；債務人為公司或其他營利法人之負責人，無論是否受有
    薪資，均視為自己從事營業活動。其營業額依該公司或其他
    營利法人之營業額定之。本條例第2條第1項所定之五年期間
    ，自聲請更生或清算前一日回溯五年計算之；第2 項所定之
    營業額，以五年內之營業總額除以實際營業月數計算之。消
    費者債務清理條例施行細則第2條、第3條及第4 條參照。就
    其立法理由，乃謂為符合費用相當性原理及程序經濟原則，
    本條例適用對象為自然人，並限定其範圍為最近五年內未從
    事營業活動者，例如：單純受領薪水、工資之公務員、公司
    職員、勞工等；或從事小規模營業活動者，例如：計程車司
    機、小商販等，不論渠等負債務之原因是否因消費行為而生
    ，均得利用較和解、破產程序簡速之更生及清算程序清理債
    務，助益其適時重建更生。又本條例第二條第一項所稱五年
    內從事小規模營業活動，係指自聲請更生或清算前一日回溯
    五年內，有反覆從事銷售貨物、提供勞務或其他相類行為，
    以獲取代價之社會活動，依其五年內營業總額除以實際經營
    月數之計算結果，其平均營業額為每月新台幣二十萬元以下
    者而言，例如：平均月營業額未逾新台幣二十萬元之計程車
    司機、小商販等即屬之（參見辦理消費者債務清理事件應行
    注意事項第一點）。是債務人如非自然人或雖為自然人，但
    係實際從事平均每月營業額超過二十萬元之營業活動者，即
    非本條例所稱之消費者，自無本條例適用之餘地。又聲請更
    生或清算不合程式或不備其他要件者，法院應以裁定駁回之
    ，但其情形可以補正者，法院應定期間先命補正，復為同條
    例第8 條所明定。
二、聲請意旨略以：聲請人因有不能清償債務情事，前曾於民國
    95年7 月間依「中華民國銀行公會會員辦理消費金融案件無
    擔保債務協商機制」，與最大債權銀行中國信託商業銀行股
    份有限公司達成分期還款協議，同意自95年8月起，分120期
    ，利率8點88%，每月償還新臺幣（下同）27709 元，依各債
    權銀行債權金額比例清償各項債務，直至全部清償為止。惟
    聲請上協商之際從事壹創意盒餐小吃店，收入約4至5萬元，
    除上開協商款外，尚需支付前妻房貸及向妻舅之借款；因景
    氣低迷，聲請人於95年5 月結束小吃店營業，另從事室內設
    計，惟聲請人接不到室內設計案件可作，而於97年2年至4月
    間從事保全一職，嗣於97年9 月在廣厚宮擔任廟祝一職，每
    月收入15000元，惟聲請人工作收入顯低於協商條件，97 年
    上旬尚可以過去積蓄及親友支應而繳納協商款，但終究於97
    年8月因積蓄耗盡而毀諾，雖中國信託商業銀行曾於97年9月
    提出每個月20767月之續約方案，然以聲請人每月15000元收
    入，尚須支付日常生活及兒子扶養費等，而無法答應此一方
    案，因非可歸責於己之事由，致履行有重大困難，且其無擔
    保或無優先權之債務總額未逾1200萬元，復未經法院裁定開
    始清算程序或宣告破產，爰聲請更生等語。
三、經查：聲請人原為營利事業統一編號00000000號壹創意盒餐
    小吃店之負責人，有臺北市政府營利事業登記證在卷可稽，
    嗣聲請人於95年5 月間將該小吃店經營權讓予前妻王美琪，
    此有聲請人與前妻王美琪上開小吃店之間讓渡書一紙、臺北
    市商業管理處95年5 月17日申請營利事業負責人變更登記函
    、財政部臺北市國稅局大安分局98年10月1 日函可稽。是以
    自聲請人聲請更生前一日回溯五年計算（即93年6 月24日起
    至98年6 月24日止）聲請人所營壹創意盒餐小吃店期間（即
    93年6月至95年5月），依上開財政部臺北市國稅局大安分局
    函文所附營業稅繳納證明所示，93年6月起至95年5月止聲請
    人每3 個月所繳納之營業稅額為3510元，則每月應繳納營業
    稅額為1170元，依加值型及非加值型營業稅法第13條之規定
    ，可知稅捐稽徵機關所查定之每月營業額為117000元，尚符
    合消債條例第2條第1 項之規定。惟聲請人自承95年5月讓渡
    上開小吃店後，旋於95年5月至97年1月及97年4月至同年6月
    （共23月）復從事室內設計工作，此有聲請人98年11月2 日
    陳報狀可證，依聲請人陳報狀得知聲請人所從事室內設計每
    月收入各為：96年6月198500元、96年7月39700元、96年8月
    0000000元、96年9月500000元、96年10月800000元、96年11
    月700000元、96年12月848500元、97年1月310000元、97年5
    月100000元、97年6月192000元，合計共0000000元，此有聲
    請人上開陳報狀所附收入支出一覽表、臺灣企銀雙和分行98
    年9月30日函檢附聲請人該銀行帳戶帳號00000000000號交易
    明細表影本可參，以聲請人聲請更生前五年內之從事室內設
    計營業總額除以實際營業月數計算為212160元（0000000÷2
    3＝212160 元以下四捨五入），是聲請人從事室內設計一職
    與反覆從事銷售貨物、提供勞務或其他相類行為，以獲取代
    價之社會活動要屬相符。而其經營事內室計平均每月營業額
    已逾20萬元，是本件聲請人顯非五年內未從事營業活動或從
    事小規模營業活動之自然人，自不得循消費者債務清理條例
    聲請更生。至所謂「營業額」係指營業收入而言，並非僅限
    扣除支付廠商後之淨收入，而本條例第2條第2項所謂營業額
    平均每月新臺幣20萬元以下之小規模營業，亦非僅限於依照
    其向國稅局應納稅額推算之每月營業額，逕予認定聲請人每
    月實際營業數額，故聲請人主張其上開期間從事室內設計，
    每月收入扣除支出後之實際收入平均僅2 萬餘元，屬從事小
    規模營業活動之自然人等語，顯係誤算，要不可取。
四、綜上所述，本件聲請人不具有消費者債務清理條例第2 條之
    資格，此屬無從補正，揆諸前開說明，自應駁回其更生之聲
    請，爰裁定如主文。
中    華    民    國    98    年    11    月    18    日
                  民事第二庭    法  官  李行一
以上正本證明與原本無異
如不服本裁定應於送達後10日內向本院提出抗告狀，並應繳納抗
告費新台幣1,000 元整。
中    華    民    國    98    年    11    月    18    日
                                書記官  蔡於衡


司法院資訊處製作；財團法人民間司法改革基金會備份。
